---
title: "Actividad No.2: Iniciando con R"
author: "Bruno Cuevas Cruz"
date: "2026-06-16"
output:
    prettydoc::html_pretty:
      theme: leonids
      highlight: vignette
---

```{r setup, include=FALSE}
knitr::opts_chunk$set(echo = TRUE)
```

## Descripción

La siguiente tarea tiene como objetivo reforzar los conceptos de programación en lenguaje `R` que se discutieron en las sesiones pasadas. 

#### Vectores atómicos

En `R`, los vectores atómicos se pueden generar mediante diversos comandos, e.g., `x <- c("a","char","nuevo")` representa un vector de carácteres. Basado en lo anterior cree vectores con las siguientes características:

+ Un vector que represente $\{2^i\}_{i=1}^{20}$
- R = 2^(1:20)
+ Un vector que represente $\{2n+1\}_{n=4}^{13}$
- R = 2*(4:13) + 1
+ Un vector que represente $\{2n+1\}_{n=4}^{13} \cap \{2^i\}_{i=1}^{20}$
- R = intersect(v2, v1)
+ Un vector que represente $\{\sin(2*\pi t)\}_{t=1}^5$
- R = sin(2 * pi * (1:5))
+ Un vector de $10$ números aleatorios con distribución uniforme.
- R = runif(10)
+ Un vector con las primeras 15 letras del abecedario en mayúsculas.
- R = LETTERS[1:15]

Supóngamos ahora que se intentan generar los siguientes vectores atómicos:
```{r, echo=T}
x1 <- c("1","2",2+3i,5+41)
x2 <- log(c(T,T,T,T,F))
x3 <- !(c(1,3,4,12,12.1,99,100))
x4 <- c(1,2,3)<"a"
x5 <- 1:10
```
¿De qué tipo es cada una de ellas? Liste el tipo de cada una de ellas.
 
+ X1 = Carácter
+ X2 = Númerico
+ X3 = Lógico
+ X4 = Lógico
+ X5 = Entero


### Matrices

En el siguiente ejercicio se crearán las siguientes matrices:
 
+ Una matriz de $2\times3$ con carácteres (de cualquier tipo). 
- R = matrix(c("a","b","c","d","e","f"), nrow = 2, ncol = 3)
+ Una matriz de $4\times4$ cuyos elementos son sólo la letra `"a"`.
- R = matrix("a", nrow = 4, ncol = 4)
+ Una matriz de $5\times5$ cuyos elementos son las letras minúsculas.
- R = matrix(letters[1:25], nrow = 5, ncol = 5)
+ Una matriz de $2\times2$ cuyos elementos son valores complejos.
- R = matrix(c(1+2i, 3+4i, 5+6i, 7+8i), nrow = 2, ncol = 2)

- ¿Una matriz se puede generar igual mediante otros dos comandos? Si
+ ¿Cuáles son? Primera forma: alt1 <- array(1:6, dim = c(2,3))
+ Segunda forma: v <- 1:6; dim(v) <- c(2,3) alt2 <- v


### Listas 

Una lista es una generalización tanto de un vector atómico como de un `data.frame`. Los elementos de un vector atómico pueden ser de cualquier tipo. Supongamos que tenemos un lista dada por

```{r, eval=FALSE}
x <- list(1,"a",2+3i,T,F,1L)
```

- ¿Qué sucede si a la lista `x` le aplico `dim(x) <- c(2,3)`? Transformas la lista en una matriz de listas de 2 filas y 3 columnas.
- ¿Cómo podrá llamar a ese nuevo objeto? Lo puedes llamar: matriz de listas, matrix of mode list o matriz cuyos elementos son listas
- ¿Qué sucede si `c(list("a"), 2+3i)`? [[1]] "a", [[2]] 2+3i
- ¿De qué tipo es el resultado? Tipo:list
 
 
### Gráficos

El comando `plot` me permite graficar dos vectores de igual longtitud. El comando `par(mfrow=c(2,2))` divide el espacio de graficación en dos filas y dos columnas con lo cual yo graficar 4 gráficos sobre la misma figura. 
Por otro lado el comando `write(path)` permite escribir un archivo en la dirección dada por `path`, por ejemplo:

```{r eval=FALSE}
x <-rnorm(20)   # Variables aleatorias con media 0 y sd 1
write(x,"archivo.txt", "\n")
```
Crea un archivo llamado `archivo.txt` en el directorio de trabajo. De igual forma `R` permite graficar en otro **dispositivo**. Por ejemplo, podemos graficar en un dispositivo PDF y después guardar el archivo en el directorio de trabajo mediante el siguiente comando:

```{r eval=FALSE}
pdf("julio.pdf")            # Creamos el PDF
plot(rnorm(30),type = "l")  # Graficamos en el dispositivo
dev.off()                   # Finalmente cerramos el PDF

```

Con base en lo anterior se requiere que el estudiante genere 40 archivos llamados con valores aleatorios del tipo uniforme (creados mediante `runif()`) y cree los archivos `txt` y `pdf` que contienen sus valores y sus gráficos.

```{r eval=FALSE}
for (i in 1:40) {
  valores <- runif(30)
  nombre_txt <- paste0("archivo_", i, ".txt")
  write.table(valores, file = nombre_txt, row.names = FALSE, col.names = FALSE)
  nombre_pdf <- paste0("archivo_", i, ".pdf")
  pdf(nombre_pdf)
  plot(valores, type = "l", main = paste("Gráfica", i),
       xlab = "Índice", ylab = "Valor Uniforme")
  dev.off()
}

```

El trabajo se tiene que entregar el Lunes 22 de junio.

## Referencias adicionales

- Puede consultar cualquier libro de R.
- Se puede consultar las presentaciones previas.
