---
title: "Actividad No.4: El entorno estadístico R: Ventajas de su uso en la docencia y la investigación"
author: "Bruno Cuevas Cruz"
date: "21-06-2026"
output: html_document
---

```{r setup, include=FALSE}
knitr::opts_chunk$set(echo = TRUE)
```

# Portada

**Institución:** Universidad Autónoma de Quintana Roo (UQROO)

**Asignatura:** Estadística (AFDMD-111)

**Alumno:** Bruno Cuevas Cruz (25-37715)

**Profesor:** Dr. Julio César Ramírez Pacheco

**Fecha:** 21 de junio de 2026

# Resumen del artículo

#### El entorno estadístico R: ventajas de su uso en la docencia y la investigación

El artículo de Marcos Ruiz Soler y Emelina López González presenta el entorno estadístico R como una herramienta de gran utilidad para la docencia y la investigación. Los autores explican que el uso de la estadística en las distintas disciplinas científicas ha aumentado considerablemente y que esto ha impulsado el desarrollo de diversos programas especializados para el análisis de datos. Entre ellos, R destaca por sus características particulares y por las ventajas que ofrece frente a otros paquetes estadísticos tradicionales.

En primer lugar, el artículo describe el origen de R. Este proyecto nació en 1992 en Auckland, Nueva Zelanda, como una iniciativa de Ross Ihaka y Robert Gentleman, quienes buscaban una herramienta flexible para probar ideas estadísticas. Posteriormente, el programa fue distribuido como software libre y comenzó a desarrollarse gracias a la colaboración de numerosos usuarios y especialistas.

Los autores destacan que R es un sistema avanzado para el análisis estadístico y la generación de gráficos. Además, es un software gratuito y de código abierto, lo que permite que estudiantes, docentes e investigadores puedan acceder a él sin costo alguno. También dispone de abundante documentación y de una gran comunidad de usuarios que contribuyen a su mejora continua.

Entre las ventajas más importantes de R se encuentran su alta calidad, su gratuidad, su capacidad para funcionar en distintos sistemas operativos (Windows, Mac y Linux), la posibilidad de programar procedimientos propios y la disponibilidad de cientos de paquetes especializados para diferentes áreas del conocimiento. Asimismo, los autores resaltan la excelente calidad de los gráficos que pueden generarse con este entorno.

En conclusión, los autores consideran que R es una herramienta potente, flexible y accesible que satisface tanto las necesidades docentes como las de investigación. Gracias a sus múltiples ventajas, su crecimiento constante y su amplia comunidad de usuarios, R se ha convertido en una de las principales opciones para el análisis estadístico moderno.

#### Referencia

Ruiz Soler, M., & López González, E. (2008). *El entorno estadístico R: ventajas de su uso en la docencia y la investigación*. Universidad de Málaga.

# Preguntas

**1. ¿En qué año nació R?**

R nació en 1992.

**2. ¿Quiénes fueron los creadores de R?**

Ross Ihaka y Robert Gentleman.

**3. ¿Cuáles son las ventajas de R sobre otros programas estadísticos?**

- Alta calidad.
- Gratuito.
- Multiplataforma.
- Permite programación.
- Crece continuamente mediante paquetes.
- Genera gráficos de excelente calidad.
- Favorece el aprendizaje de conceptos estadísticos.

**4. ¿Qué significa que R es multiplataforma?**

Que puede utilizarse en distintos sistemas operativos como Windows, Mac y Linux.

**5. Mencione dos paquetes de R para estadística básica.**

- BSDA (Basic Statistics and Data Analysis).
- IPSUR (Introduction to Probability and Statistics Using R).

**6. ¿Con qué comando se generan 1500 valores de media 100 y desviación típica 15?**

```{r}
rnorm(1500, 100, 15)
